臺灣高雄地方法院民事裁定
110年度消債更字第67號

聲  請  人  吳惠玲  
0000000000000000

0000000000000000

0000000000000000

上列當事人因消費者債務清理事件聲請更生，本院裁定如下：
    主  文
聲請人吳惠玲自中華民國一一○年八月十二日下午四時起開始更
生程序。
命司法事務官進行本件更生程序。
    理  由
一、按債務人不能清償債務或有不能清償之虞者，得依本條例所
    定更生或清算程序，清理其債務；債務人無擔保或無優先權
    之本金及利息債務總額未逾新臺幣（下同）12,000,000元者
    ，於法院裁定開始清算程序或宣告破產前，得向法院聲請更
    生；法院開始更生程序之裁定，應載明其年、月、日、時，
    並即時發生效力；法院開始更生或清算程序後，得命司法事
    務官進行更生或清算程序，必要時得選任律師、會計師或其
    他適當之自然人或法人1人為監督人或管理人，消費者債務
    清理條例（下稱消債條例）第3條、第16條第1項、第42條第
    1項、第45條第1項分別定有明文。
二、聲請意旨略以：伊有不能清償債務情事，前依中華民國銀行
    公會會員辦理消費金融案件無擔保債務協商機制請求共同協
    商債務清償方案成立，惟仍不得已毀諾。伊又未經法院裁定
    開始清算程序或宣告破產，爰聲請更生等語。
三、經查：
  ㈠聲請人固曾請求銀行公會協商債務清償方案成立，約定自民
    國95年8月起，分120期，利率0％，每月清償21,806元，惟聲
    請人未依約繳款，而於95年12月經通報毀諾，有台新銀行函
    （卷第119至120頁）、協議書（卷第77至79頁）可參。惟聲
    請人於95年度申報薪資所得為292,745元，平均每月所得約2
    4,395元（本裁定計算式均採元以下4捨5入），有95年度綜
    合所得稅核定通知書（卷第162頁）足稽。是以聲請人斯時
    之每月所得，扣除以95年度高雄市每人每月不含房屋支出最
    低生活費之1.2倍即9,142元（詳後述）計算之必要生活費用
    後，已難負擔每月21,806元之還款金額，堪認聲請人有不可
    歸責於己之事由，致不能履行原協商條件。
  ㈡聲請人於107年度申報所得為300元，108年度至109年度則無
    申報所得，名下無財產，於高雄銀行有投資基金，迄至110
    年2月28日尚有4,337元現值，另有台灣人壽保單解約金4,59
    1元（已扣除保單借款本息306,057元），至國泰人壽保單部
    分，因投保未滿1年而無解約金，康健人壽部分則無保約，
    元大人壽保單現停效，無解約金；又聲請人於108年3月至12
    月曾於中華書報社擔任打字員，實領收入共計181,500元，1
    09年1月2日起於高旻圖書有限公司任助理，每月收入23,800
    元，110年1月起調整為每月24,000元，未領取補助或其他給
    付，胞弟吳聰德曾於109年3月31日、10月23日各資助聲請人
    5,000元、10,000元等情，有107年至108年綜合所得稅各類
    所得資料清單及財產歸屬資料清單（卷第14至16頁）、109
    年稅務電子閘門財產所得調件明細表（卷第233頁）、財產
    及收入狀況說明書（卷第4至5頁）、債權人清冊（卷第155
    至159頁）、戶籍謄本（卷第12頁）、勞工保險被保險人投
    保資料表（卷第24頁）、個人商業保險查詢結果表（卷第17
    4頁）、財團法人金融聯合徵信中心前置協商專用債權人清
    冊（卷第25至76頁）、信用報告（卷第150至154頁）、社會
    補助查詢表（卷第141至143頁）、租金補助查詢表（卷第14
    4頁）、勞動部勞工保險局函（卷第203頁）、勞動部勞動力
    發展署高屏澎東分署函（卷第125頁）、高雄市政府勞工局
    訓練就業中心函（卷第205頁）、高雄銀行特定金錢信託投
    資國內外有價證券對帳單（卷第80頁、第191頁）、帳戶存
    入款項說明書（卷第202頁）、存簿（卷第178至183頁）、
    中華書報社陳報狀（卷第224至225頁）、高旻圖書有限公司
    陳報狀（卷第121至123頁）、薪資明細表（卷第168至170頁
    ）、收入證明切結書（卷第171頁）、台灣人壽保險股份有
    限公司函（卷第128至129頁）、康健人壽保險股份有限公司
    函（卷第206頁）、國泰人壽保險股份有限公司函（卷第126
    至127頁）、元大人壽保險股份有限公司函（卷第207至208
    頁）等附卷可證。依聲請人上述工作、收入及財產情況，堪
    認以其110年每月收入24,000元，核算其償債能力，較為妥
    適。
  ㈢關於聲請人必要生活費用部分，聲請人主張每月支出14,594
    元（無房屋租金）乙情。按債務人必要生活費用，以最近1
    年衛生福利部或直轄市政府所公告當地區每人每月最低生活
    費1.2倍定之，消債條例第64條之2第1項定有明文。本院參
    酌衛福部社會司所公告110年度高雄市最低生活費為13,341
    元，1.2倍即16,009元。又聲請人陳稱係於配偶所有房屋居
    住乙情，是其無房屋費用支出，故計算其個人每月必要生活
    費時，即應自前開已包括居住費用在內之每月最低生活費用
    中，扣除相當於房屋支出所佔比例（大約為24.36％）。依此
    計算結果，聲請人每月之必要生活費應以12,109元為準【計
    算式：16,009－（16,009×24.36%）＝12,109】，逾此範圍難
    認必要。
  ㈣關於聲請人扶養支出部分，聲請人稱須負擔未成年長子黃○瑋
    、母親吳張菊妹之扶養費，每月各6,000元、3,000元。經查
    ：
  ⒈查黃○瑋係97年生，現就讀國小，於107年度至109年度均無申
    報所得，名下無財產，未領取補助等情，有戶籍謄本（卷第
    13頁）、所得及財產歸屬資料清單（卷第17至19頁）、109
    年稅務電子閘門財產所得調件明細表（卷第228頁）、社會
    補助查詢表（卷第130至132頁）、學費繳費收據（卷第188
    頁）在卷可查。黃○瑋既未成年，名下復無財產，堪認有受
    扶養之權利。茲審酌聲請人配偶黃建程於108年度至109年度
    申報所得各為1,028,621元、933,956元，平均每月所得各為
    85,718元、77,830元，有所得資料清單及財產歸屬資料清單
    （卷第172頁）、稅務電子閘門財產所得調件明細表（卷第2
    15頁、第229頁）可佐。以2人經濟狀況，本院認聲請人僅須
    負擔未成年子女扶養費用30%。至於扶養費用數額部分，按
    受扶養者之必要生活費用，準用第1項規定計算基準數額，
    並依債務人依法應負擔扶養義務之比例認定之，消債條例第
    64條之2第2項亦有明定。以110年度高雄市每人每月不含房
    屋支出最低生活所費之1.2倍即12,109元（詳前述）計算，
    聲請人負擔30%即3,633元（計算式：12,109×0.3＝3,633），
    逾此範圍難認必要。
  ⒉再者，母親吳張菊妹係37年生，罹腦部輕度血管阻塞、雙側
    聽力障礙、暈眩症、耳鳴，屬重度身心障礙者，於107年度
    至109年度均無申報所得，名下無財產，前於96年10月22日
    領取899,100元勞保給付，原每月領取3,958元國民年金老年
    年金，109年1月起調整為每月領取4,102元等情，此有戶籍
    謄本（卷第12頁）、所得資料清單及財產歸屬資料清單（卷
    20至22頁）、109年稅務電子閘門財產所得調件明細表（卷
    第232頁）、身障證明（卷第23頁）、奇美醫院診斷證明書
    （卷第190頁）、存簿（卷第184至186頁）、社會補助查詢
    表（卷第137至139頁）、勞動部勞工保險局函（卷第203至2
    04頁）、勞工保險被保險人投保資料表（卷第167頁）附卷
    可憑。則以吳張菊妹上述財產、收入、健康狀況，應尚不足
    以維持生活，而有受子女扶養之權利。至吳張菊妹所需扶養
    程度，因吳張菊妹於聲請人父親所有坐落美濃房屋居住，無
    房屋費用支出，以110年度高雄市每人每月不含房屋支出之
    最低生活費之1.2倍即12,109元（詳前述），扣除每月領取
    之國民年金老年年金後，聲請人與另2名扶養義務人各負擔1
    /3，聲請人應負擔2,669元【計算式：（12,109－4,102）÷3＝
    2,669】，逾此範圍，難認可採。
　㈤承上，聲請人目前每月收入24,000元，扣除個人必要支出12,
    109元、子女扶養費3,633元、母親扶養費2,669元後，剩餘5
    ,589元，而聲請人目前負債總額為2,888,635元（卷第155至
    159頁債權人清冊），扣除臺灣人壽保單解約金後，以每月
    所餘逐年清償，至少須約43年【計算式：（2,888,635－4,59
    1）÷5,589÷12≒43】始能清償完畢，應認其已不能清償債務
    。此外，聲請人無擔保或無優先權之債務總額未逾1,200萬
    元，且無消債條例第6條第3項、第8條或第46條各款所定駁
    回更生聲請之事由存在。則聲請人聲請更生為有理由，應予
    准許，爰命司法事務官進行本件更生程序。
四、依消債條例第11條第1 項、第45條第1 項、第16條第1 項，
    裁定如主文。
中　　華　　民　　國　　110 　年　　8 　　月　　12　　日
              　　民事庭  　　法　官　陳宛榆
以上正本係照原本作成。
本裁定不得抗告。
中　　華　　民　　國　　110 　年　　8 　　月　　12　　日

  　                          書記官　何福添